臺灣臺中地方法院刑事判決
110年度金訴字第436號
公  訴  人  臺灣臺中地方檢察署檢察官
被      告  蘇信維


上列被告因詐欺等案件，經檢察官提起公訴（109年度偵字第224
37號），本院判決如下：
    主    文
蘇信維無罪。
    理    由
一、公訴意旨略以：㈠被告蘇信維（綽號「小榐」）與同案被告
    林立倫（綽號「阿倫」；所涉加重詐欺等罪嫌，業經本院判
    決無罪）意圖為自己不法之所有，基於與不詳真實姓名年籍
    之詐騙集團成員共同加重詐欺取財、參與犯罪組織及洗錢之
    犯意聯絡，於不詳時間及地點，經由綽號為「大牛」之集團
    成員引介，加入所屬3人以上，以實施詐術為手段，而具有
    持續性或牟利性之有結構性詐騙集團組織，並從事組織負責
    收取內裝人頭帳戶提款卡及密碼之包裹，再轉交集團內負責
    提領贓款之車手之工作（俗稱取簿手），以利集團成員可順
    利向被害人收取遭詐騙之款項後，再由集團內負責取款之車
    手持上開提款卡提領贓款，而用以掩飾或隱匿特定犯罪所得
    之去向。㈡嗣於民國109年3月13日夜間6時58分許，被告蘇信
    維聽從「大牛」之指示並輾轉通知同案被告林立倫後，由同
    案被告林立倫駕駛車牌號碼000－0000號自用小客車，前往址
    設臺中市○區○○路00號1樓之統一超商科博館門市，領取由告
    訴人孟維妍（涉嫌幫助詐欺罪嫌部分，業經臺灣屏東地方檢
    察署檢察官以該署109年度偵字第5250號、9488號及10027號
    提起公訴，嗣經臺灣屏東地方法院以109年度易字第1047號
    判刑）在臺南市善化區之統一超商善良門市，以「交貨便」
    方式所寄送，而內裝有其自己向中華郵政公司屏東民生路郵
    局申辦使用之帳號第00000000000000號帳戶存摺及提款卡之
    包裹。同案被告林立倫於領取上開包裹後，隨即在同日夜間
    7時15分許，將上包裹持往臺中市○○區○○路0段000號之常林
    白川茶葉行，交付給被告蘇信維，再由被告蘇信維輾轉在臺
    中火車站附近交付給「大牛」。㈢旋於同年3月15日，告訴人
    孟維妍之上開帳戶內即分別有告訴人蔡雲姍遭解除批發商扣
    款為訛詐騙，於同日下午5時19分許，以操作自動櫃員機轉
    帳方式所匯入之新臺幣（下同）2萬9,123元；告訴人易俞修
    遭取消重複扣款為訛詐騙，於同日下午5時24分許，以操作
    自動櫃員機現金存款方式所存入之2萬9,985元；告訴人林福
    祥於同日下午5時44分許，遭應取消重複訂單為訛詐騙，於
    同日下午5時44分許，以操作自動櫃員機所匯入之2萬9,985
    元；及被害人潘仲煇遭應取消重複扣款為訛詐騙，於同日下
    午5時44分許，以操作網路銀行方式所轉匯入之2萬9,985元
    （告訴人蔡雲姍等4人遭詐騙匯款之詳細過程，詳如上開告
    訴人孟維妍之起訴書）。因認被告蘇信維涉犯刑法第339條
    之4第1項第2款之加重詐欺取財、組織犯罪防制條例第3條第
    1項本文後段之參與犯罪組織及洗錢防制法第15條第1項之洗
    錢等罪嫌等語。
二、按犯罪事實應依證據認定之，無證據不得認定犯罪事實；不
    能證明被告犯罪者，應諭知無罪之判決；刑事訴訟法第154
    條第2項、第301條第1項分別定有明文。再檢察官對於起訴
    之犯罪事實，應負提出證據及說服之實質舉證責任。倘其所
    提出之證據，不足為被告有罪之積極證明，或其指出證明之
    方法，無從說服法院以形成被告有罪之心證者，基於無罪推
    定之原則，自應為被告無罪判決之諭知（刑事訴訟法第161
    條第1項、刑事妥速審判法第6條、最高法院92年台上字第12
    8號判決意旨參照）。
三、公訴意旨認被告蘇信維涉有前開罪嫌，無非係以：①被告蘇
    信維供述；②證人即同案被告林立倫證述；③證人孟維妍證述
    ；④證人即被害人易俞修、蔡雲姍、林福祥、潘仲煇證述及
    所提出之交易明細；⑤車牌號碼000－0000號自用小客車詳細
    車籍資料、寄送包裹之理貨資料、被告林立倫駕車前往便利
    商店領取包裹之路口及便利商店內監視錄影畫面、被告林立
    倫經通知前往領取包裹之行動電話簡訊內容、被告林立倫所
    提供被告蘇信維之臉書頁面、被告蘇信維所提供與「大牛」
    之通訊內容；⑤臺灣屏東地方檢察署檢察官109年度偵字第52
    50、9488、10027號起訴書等為其主要論據。
四、訊據被告蘇信維固坦承有委託林立倫前往超商領取上開包裹
    ，嗣收得包裹後有交予「大牛」等事實，惟堅決否認涉有上
    開罪嫌，辯稱：朋友「大牛」告訴我包裹裡面是蝦皮的商品
    ，是在不知情的情況下受「大牛」委託，「大牛」說他當時
    在出差，我再委託林立倫去領包裹，跟「大牛」是在喝酒的
    場所認識的，我沒有參與「大牛」詐欺集團等語。　　
五、經查：
  ㈠被告蘇信維於109年3月13日晚間6時58分許，聽從「大牛」之
    指示並輾轉通知林立倫後，由林立倫駕駛車牌號碼000－0000
    號自用小客車，前往址設臺中市○區○○路00號1樓之統一超商
    科博館門市，領取由告訴人孟維妍在臺南市善化區之統一超
    商善良門市，以「交貨便」方式所寄送，而內裝有其自己向
    中華郵政公司屏東民生路郵局申辦使用之帳號第0000000000
    0000號帳戶存摺及提款卡之包裹。林立倫於領取上開包裹後
    ，隨即在同日晚間7時15分許，將上包裹持往臺中市○○區○○
    路0段000號之常林白川茶葉行，交付給被告蘇信維，再由被
    告蘇信維輾轉在臺中火車站附近交付給「大牛」。旋於同年
    3月15日，告訴人孟維妍之上開帳戶內即分別有蔡雲姍遭解
    除批發商扣款為訛詐騙，於同日下午5時19分許，以操作自
    動櫃員機轉帳方式所匯入之2萬9,123元；易俞修遭取消重複
    扣款為訛詐騙，於同日下午5時24分許，以操作自動櫃員機
    現金存款方式所存入之2萬9,985元；林福祥於同日下午5時4
    4分許，遭應取消重複訂單為訛詐騙，於同日下午5時44分許
    ，以操作自動櫃員機所匯入之2萬9,985元；及潘仲煇遭應取
    消重複扣款為訛詐騙，於同日下午5時44分許，以操作網路
    銀行方式所轉匯入之2萬9,985元等事實，業據被告蘇信維於
    警詢、偵查及本院準備程序、審理時供述明確，核與證人林
    立倫、孟維妍、易俞修、蔡雲姍、林福祥、潘仲煇於警詢或
    偵查中證述之情節大抵相符，復有孟維妍寄送包裹之理貨資
    料（警卷第35至39頁）、被告林立倫駕駛車號000-0000號自
    用小客車前往統一超商領取包裹之路口及便利商店內之監視
    錄影畫面截圖（警卷第41至45頁）、被告林立倫經通知前往
    領取案內包裹之行動電話簡訊內容（警卷第45頁）、被告林
    立倫所提供同案被告蘇信維之臉書頁面（警卷第47至51頁）
    、蘇信維所提供與「大牛」（微信暱稱「蠻牛」）之通訊內
    容（警卷第51頁）、易俞修之南投縣政府警察局南投分局南
    投派出所陳報單、受理刑事案件報案三聯單、受理各類案件
    紀錄表、受理詐騙帳戶通報警示簡便格式表、內政部警政署
    反詐騙諮詢專線紀錄表、台新銀行自動櫃員機交易明細（偵
    字第22437號卷第23至27、30至32、36頁）、蔡雲姍之新竹
    市警察局第二分局埔頂派出所陳報單、受理刑事案件報案三
    聯單、受理各類案件紀錄表、受理詐騙帳戶通報警示簡便格
    式表、內政部警政署反詐騙諮詢專線紀錄表（偵字第22437
    號卷第37至38、42至45頁）、潘仲煇之高雄市政府警察局仁
    武分局九曲派出所陳報單、受理各類案件紀錄表、受理詐騙
    帳戶通報警示簡便格式表、受理刑事案件報案三聯單、內政
    部警政署反詐騙諮詢專線紀錄表、玉山銀行網路銀行存款交
    易明細查詢（偵字第22437號卷第47至48、52至54、56、59
    頁）、林福祥之高雄市政府警察局新興分局中山路派出所陳
    報單、受理各類案件紀錄表、受理刑事案件報案三聯單、內
    政部警政署反詐騙諮詢專線紀錄表、中國信託銀行自動櫃員
    機交易明細（偵字第22437號卷第61、67至68、77、83至87
    頁）等在卷可佐，則此等客觀事實，應堪認定。
　㈡惟按詐欺集團詐騙手法日新月異，縱然政府、金融機構廣為
    宣導，並經媒體多所批露，民眾受騙案件仍層出不窮，被害
    人亦不乏有高學歷、收入優渥或具相當社會經驗之人。若一
    般人會因詐欺集團引誘或欺騙，致陷於錯誤，進而交付財物
    ，則協助領取不明包裹，誠非難以想像，自不能以吾等客觀
    常人智識經驗為基準，遽論其必具有相同警覺程度，而對構
    成犯罪之事實必有預見。尤以近來檢警機關對於詐欺集團掃
    蕩不遺餘力，詐欺集團上游成員為免遭檢警查緝，在組織分
    工日趨細膩，藉此製造斷點，加深檢警機關偵辦上之困難，
    另一方面，在取得人頭帳戶或招募車手、取簿手時，亦較少
    直接表明係與詐欺相關，常以其他事由訛稱騙取人頭帳戶或
    招募車手、取簿手，以免在大量取得人頭帳戶或招募成員時
    ，遭人發現檢舉，而取簿手之角色較為末端，以詐欺集團上
    游成員規避檢警查緝之心理而言，如能讓取簿手在不知情下
    工作，將可成為檢警查辦詐欺集團時之斷點，因此，實務上
    不乏有遭詐欺集團以其他事由訛稱而招募之取簿手。此時，
    行為人主觀上有無與詐欺集團共犯詐欺取財、洗錢罪或參與
    犯罪組織之意思，自應詳予究明。查證人即同案被告林立倫
    於警詢、偵查及本院準備程序時證稱：被告蘇信維跟我說是
    蝦皮購買的商品，我問被告蘇信維為何不自己去領，被告蘇
    信維跟我說他當時在忙沒有空，我還有問他包裹是否正常，
    他都說是正常的，我被偵查隊帶回去的時候林姓員警有幫我
    錄音，我當時有打電話給被告蘇信維問我當時去領的包裹有
    沒有問題，被告蘇信維跟我說沒有問題，是蝦皮的東西等語
    （警卷第7至10頁；偵字第22437號卷第127至134頁；本院卷
    第123至131頁），此核與被告蘇信雄所辯其以為係蝦皮的商
    品，而委託證人林立倫前往超商領取包裹等節大抵相符，則
    其所辯，應非無據。　
　㈢又證人即寄出提款卡包裹之孟維妍於警詢及偵查中證稱：我
    是在109年3月10日，在7-11超商善良門市，將我的郵局存簿
    、提款卡寄出，是自稱叫「郭凱麗」的人叫我寄給她，她說
    她收到之後會登記我的名字，我就可以拿到薪水等語（警卷
    第29至31頁；偵字第22437號卷第127至134頁）。依其證述
    ，可知係自稱「郭凱麗」之人與證人孟維妍聯繫並要求提供
    帳戶資料，被告蘇信維並非實際與證人孟維妍聯繫提供帳戶
    資料事宜之人，則其受託後，委請林立倫前往領取包裹時，
    是否知悉其中為供詐欺集團成員使用之帳戶資料，並非無疑
    。
　㈣況且，就證人林立倫遭警查獲時，有無當場電聯被告蘇信維
    求證之事，本院有函詢臺中市政府警察局第二分局，經該局
    承辦人林宗仁巡佐出具偵查報告書稱：「......渠（即林立
    倫）怕警方不相信其說詞，便於車上撥打蘇信維的聯繫電話
    ，並開啟擴音要警方協助錄音，蘇信維於通訊中表示包裹是
    正常的才會請林立倫協助領取，其包裹並無異常.....蘇信
    維一直安撫林嫌表示包裹內容是正常的......」等語，有臺
    中市政府警察局第二分局110年10月13日中市警二分偵字第1
    100041829號函暨所附偵查報告書可考（本院卷第141至143
    頁），顯見林立倫經警查獲之當下，確有撥打電話予被告蘇
    信維確認，而被告蘇信維除稱包裹是正常的才會請林立倫協
    助領取外，尚一直安撫林立倫情緒，則其前開所辯，應為可
    採。
　㈤依本件前往領取包裹之過程而言，被告蘇信維委託林立倫後
    ，林立倫係前往超商取件，而非自隱密處取得由他人預先投
    遞、隱藏於該處之包裹，又轉送至其他隱密處所之方式以完
    成其工作內容；且衡諸常情，被告蘇信維與林立倫均係具正
    常智識程度之成年人，倘其等知悉所領取之包裹內係供詐欺
    集團成員使用之帳戶資料，理論上應會有所遮掩，豈會由林
    立倫駕駛登記在自己名下之車輛前往領取包裹，徒增遭監視
    錄影器攝及而被查獲之風險，此有監視錄影畫面截圖、車輛
    詳細資料報表可參（警卷第41至45頁、第53頁），是尚無從
    以被告蘇信維委託林立倫領取包裹，嗣被告蘇信維收受包裹
    後又轉交「大牛」之客觀情節，即遽認其已足查悉領取包裹
    乃參與犯罪組織、加重詐欺、特殊洗錢犯罪之情節。　　
　㈥此外，公訴意旨所舉其餘證據，充其量僅可證明被告蘇信維
    曾與「大牛」聯繫，及被害人易俞修、蔡雲姍、林福祥、潘
    仲煇遭詐欺後，有先後匯款至證人孟維妍提供之上開帳戶，
    而孟維妍有因寄交帳戶資料之事，經檢察官提起公訴（嗣經
    臺灣屏東地方法院以109年度易字第1047號判刑），均尚不
    足以佐證被告蘇信維有何參與本案犯行之行為，自難認其有
    公訴意旨所指之犯行。
　㈦至起訴書中雖載「由卷附被告蘇信維於另案遭起訴之110年度
    偵字第13216號起訴書（見本院卷第39至45頁；下稱另案）
    內容及其於本案中製作警詢筆錄之時間觀之，若被告蘇信維
    非詐騙集團成員，僅係於不知情之狀況下，偶遭利用而輾轉
    委請被告林立倫前往領取包裹，則衡情其應不至於在109年4
    月24日因本案為警通知製作警詢筆錄後，竟仍於同年5月下
    旬指揮另案被告蔡仁欽收取人頭帳戶，再次重複相類之行為
    」等情。惟被告蘇信維於本院審理時供稱：我沒有做這件事
    情，我沒有指揮蔡仁欽去收帳戶，我不知道另案怎麼會牽扯
    到我等語（本院卷第298頁）；又觀諸另案起訴書之內容，
    僅於犯罪事實欄記載被告蘇信維負責指使蔡仁欽出面收購帳
    戶，蔡仁欽旋自109年5月26日起，向他人收購金融帳戶等節
    ，並未清楚敘明、舉證究係因何證據而為如此認定，是要難
    僅以該另案起訴書所載之內容，即遽認被告有在本案109年4
    月24日製作警詢筆錄後，又於109年5月下旬指揮蔡仁欽收取
    人頭帳戶。甚且，本案被告蘇信維經起訴者，乃輾轉通知林
    立倫於109年3月13日前往超商領取金融卡包裹，而另案經起
    訴者，則為被告蘇信維指使蔡仁欽自109年5月26日起出面向
    他人收購金融帳戶，兩案情節不同，且本案案發時間在前，
    與另案收購帳戶時間相距非近，被告蘇信維非無可能確係誤
    認受託前往超商領取者為蝦皮購物商品，始委託林立倫前往
    超商領取包裹，是起訴書此部分所載，要難作為不利於被告
    蘇信維之認定。
六、綜上所述，被告蘇信維是否涉犯公訴意旨所指之參與犯罪組
    織、加重詐欺取財及特殊洗錢犯行，既有合理之懷疑，且公
    訴人認為其涉犯此犯行所憑之證據，尚未達於通常一般之人
    均不致有所懷疑，而得確信其為真實之程度，依前揭說明，
    既不能證明被告蘇信維犯罪，基於無罪推定原則，應為無罪
    之諭知。
據上論斷，應依刑事訴訟法第301條第1項前段，判決如主文。
本案經檢察官張良旭提起公訴，檢察官洪志明、王宜璇到庭執行
職務
中　　華　　民　　國    111    年    4    月    28    日
                  刑事第十二庭  審判長法  官  廖慧娟
                                      法  官  何紹輔 
                                      法  官  黃震岳
以上正本證明與原本無異。
如不服本判決應於收受送達後20日內向本院提出上訴書狀，並應
敘述具體理由；其未敘述上訴理由者，應於上訴期間屆滿後20日
內向本院補提理由書（均須按他造當事人之人數附繕本）「切勿
逕送上級法院」。
告訴人或被害人如不服判決，應備理由具狀向檢察官請求上訴，
上訴期間之計算，以檢察官收受判決正本之日起算。
                                      書記官  黃俞婷
中　　華　　民　　國    111    年    4    月    28    日